臺灣臺北地方法院民事判決　九十年度訴字第六二五一號
　　原　　　告　甲○○
　　被　　　告　乙○○
右當事人間請求清償借款事件，本院判決如左：
    主      文
被告應給付原告新台幣壹佰貳拾萬元，及自民國九十年十一月二日起至清償日止，按
年息百分之五計算之利息。
訴訟費用由被告負擔。
    事      實
甲、原告方面：
一、聲明：如主文第一項所示。
二、陳述：
（一）被告於民國八十一年三月二十日，向原告借貸新台幣（下同）壹佰貳拾萬元，
      約定清償期為八十二年三月十九日。詎清償期屆至後，屢經原告催討，被告均
      置之不理。爰依消費借貸之法律關係，請求被告給付壹佰貳拾萬元，及自支付
      命令送達翌日起至清償日止，按年息百分之五計算之利息。
（二）對被告抗辯所為之陳述：本件借款係因被告以原告之不動產，向訴外人合作金
      庫銀行股份有限公司（下稱合作金庫銀行）貸款壹佰貳拾萬元，但因被告未向
      訴外人合作金庫銀行繳納貸款，原告僅得代被告繳納上開銀行貸款。嗣原告代
      被告清償上開壹佰貳拾萬元之銀行借款後，兩造即於八十一年三月二十日，簽
      定借款證明書，達成本件借款合意，被告並開立本票一紙，以作為擔保。至於
      原告之媳婦即證人黃燕鳳，原告確實同意證人黃燕鳳向被告收取部分款項。另
      被告亦確實收過被告自九十年五月間開始，每次清償貳萬元，合計四次，共捌
      萬元。
三、證據：提出借款證明書一份、本票一紙為證。
乙、被告方面：
一、聲明：駁回原告之訴。
二、陳述：被告確實於八十一年三月二十日，向原告借貸壹佰貳拾萬元；但被告曾交
    付部分款項予原告之媳婦即證人黃燕鳳，以清償上開借款。嗣自九十年五月間開
    始，被告每次清償貳萬元，合計四次，共捌萬元。原告均應將上開款項扣除，始
    為合理。
三、證據：聲請訊問證人黃燕鳳。
丙、本院依職權查詢法務部戶政役系統，調閱被告之最新戶籍謄本。
    理      由
一、原告起訴主張：被告於八十一年三月二十日，向原告借貸壹佰貳拾萬元，約定清
    償期為八十二年三月十九日。詎清償期屆至後，屢經原告催討，被告均置之不理
    。爰依消費借貸之法律關係，請求被告給付壹佰貳拾萬元，及自支付命令送達翌
    日起至清償日止，按年息百分之五計算之利息等語。被告則以：被告確實於八十
    一年三月二十日，向原告借貸壹佰貳拾萬元；但被告曾交付部分款項予原告之媳
    婦即證人黃燕鳳，以清償上開借款。嗣自九十年五月間開始，被告每次清償貳萬
    元，合計四次，共捌萬元。原告均應將上開款項扣除，始為合理云云，資為抗辯
    。
二、兩造不爭執之事實：
    原告主張被告於八十一年三月二十日，向原告借貸壹佰貳拾萬元，約定清償期為
    八十二年三月十九日；清償期屆至後，屢經原告催討，被告尚未全部清償之事實
    ，業據其提出借款證明書一份、本票一紙為證，亦為被告所自認；則原告此部分
    主張之事實，自堪信為真實。
三、兩造爭執之爭點：
    至原告另主張被告尚積欠原告壹佰貳拾萬元之本金，及自支付命令送達翌日起至
    清償日止，按年息百分之五計算之法定遲延利息之部分；則被告否認之，並抗辯
    稱：被告曾交付部分款項予原告之媳婦即證人黃燕鳳，以清償上開借款。嗣自九
    十年五月間開始，被告每次清償貳萬元，合計四次，共捌萬元。原告均應將上開
    款項扣除，始為合理等前揭情詞抗辯之。是本件兩造爭執之爭點，即在於：被告
    積欠原告之本金及利息，為多少？
四、關於本件之爭點，分述如下：
（一）經查，依兩造簽定之借款證明書約定，本件借款之清償期，為八十二年三月十
      九日，此有原告提出被告亦不爭執之借款證明書在卷足憑。是依前述借款證明
      書之約定，被告應於八十二年三月十九日，負擔給付壹佰貳拾萬元借款予原告
      之義務。另依民法第二百二十九條第一項、第二百三十三條第一項、第二百零
      三條分別規定：「給付有確定期限者，債務人自期限屆滿時起，負遲延責任。
      」、「遲延之債務，以支付金錢為標的者，債權人得請求依法定利率計算之遲
      延利息；但約定利率較高者，仍從其約定利率。」、「應付利息之債務，其利
      率未經約定，亦無法律可據者，週年利率為百分之五。」本件被告未依上開借
      款證明書之約定，於八十二年三月十九日，清償壹佰貳拾萬元之借款，此為被
      告所自認。則依前述民法第二百二十九條第一項之規定，被告自八十二年三月
      二十日起，應負擔給付遲延之責任。又本件兩造就上開借款，並未有約定利率
      之特別約定，此亦為兩造所不爭執。是依前述民法第二百三十三條第一項、第
      二百零三條之規定，原告就被告遲延給付之金錢債務，自得主張以年息百分之
      五計算之法定遲延利息。而本件原告同意其媳婦即證人黃燕鳳，向被告收取部
      分款項，是依證人黃燕鳳之證述，證人黃燕鳳曾代原告向被告收取之金額，為
      貳萬伍仟元。另加上被告直接交付予原告之金額，為捌萬元，此復為兩造不爭
      執。則被告已清償之金額，應為壹拾萬伍仟元。
（二）次查，再依民法第三百二十三條規定：「清償人所提出之給付，應先抵充費用
      ，次充利息，次充原本；其依前二條之規定抵充債務者亦同。」本件原告依前
      述民法第二百二十九條第一項、第二百三十三條第一項、第二百零三條之規定
      ，得請求被告給付之法定遲延利息，自八十二年三月二十日，被告應負擔給付
      遲延責任時起，至原告於本件訴訟主張之法定遲延利息之前一日，即支付命令
      狀繕本送達之日，亦即九十年十一月一日，被告應支付之每月法定遲延利息，
      為伍仟元（120000×5％÷12＝5000）。則合計上開被告遲延給付之期間，共
      八年七個月又十二天，被告應支付予原告之法定遲延利息，應為伍拾壹萬柒仟
      元〔5000×（8×12＋7＋12/30）＝517000〕。是依前述法第三百二十三條之
      規定，被告清償之壹拾萬伍仟元，尚不足清償上開法定遲延利息。故原告僅主
      張被告尚積欠壹佰貳拾萬元之本金，及自支付命令送達翌日即九十年十一月二
      日起至清償日止，按年息百分之五計算之法定遲延利息，自屬有據。
五、按「借用人應於約定期限內，返還與借用物種類、品質、數量相同之物。」民法
    第四百七十八條前段定有明文。本件借款之清償期，為八十二年三月十九日，被
    告屆期未依約清償，且被告已清償之壹拾萬伍仟元，尚不足清償上開已到期之法
    定遲延利息，均如前爭點部分所述，則依首揭民法第四百八十七條前段之規定，
    原告請求被告返還壹佰貳拾萬元之借款，及僅自支付命令送達翌日起算之法定遲
    延利息，即屬有理。從而，原告依消費借貸之法律關係，請求被告給付壹佰貳拾
    萬元，及僅自支付命令送達翌日即九十年十一月二日起至清償日止，按年息百分
    之五計算之法定遲延利息，為有理由，應予准許。
六、據上論結，原告之訴為有理由，依民事訴訟法第七十八條，判決如主文。
中　　　華　　　民　　　國　　九十一　　年　　　三　　　月　　　七　　　日
   　　　　　　　　　　          民事第六庭法　　　官  姜悌文
右為正本係照原本作成
如對本判決上訴，須於判決送達後廿日內向本院提出上訴狀，並依上訴利益繳納百分
之一點五之上訴費，若未繳納，逕依民事訴訟法施行法第九條之規定，顯然明知上訴
要件有欠缺，駁回上訴。
中　　　華　　　民　　　國　　九十一　　年　　　三　　　月　　　八　　　日
　　　　　　　　　　　　　　　　　　　　　　法院書記官　陳鳳瀴
